【裁判字號】    99,交聲,969
【裁判日期】    991231
【裁判案由】    聲明異議
【裁判全文】
臺灣臺南地方法院交通事件裁定         99年度交聲字第969號
移送機關    交通部公路總局嘉義區監理所臺南監理站
異議人即
受處分人    張韶玲
上列異議人即受處分人因違反道路交通管理處罰條例案件，對於
交通部公路總局嘉義區監理所臺南監理站民國99年7 月13日所為
之裁決處分（處分案號：嘉監南字第裁74-S00000000號），聲明
異議，本院裁定如下：
    主  文
原處分撤銷。
張韶玲不罰。
    理  由
一、原處分意旨略以：異議人即受處分人張韶玲（下稱異議人）
    其所有車牌號碼0750-LW 號自用小客車，於民國99年6 月3
    日22時許，經人駕駛行經臺南市○○路與福吉街口時，因「
    於一般道路轉彎未使用方向燈」之違規行為，遭臺南市警察
    局第二分局警員製單逕行舉發，嗣經移送機關即交通部公路
    總局嘉義區監理所臺南監理站認其違規事證明確，依照道路
    交通管理處罰條例第48條第1 項第1 款、第63條第1 項第1
    款及道路交通管理事件統一裁罰基準表之規定，裁處異議人
    罰鍰新臺幣（下同）900 元，並記違規點數1 點等處分。
二、本件聲明異議意旨略以：異議人所有車牌號碼0750-LW 號自
    用小客車，於99年6 月3 日確實停放在家，又依臺南市警察
    局第二分局警員就錄影存證之光碟翻拍之照片觀之，違規車
    輛之號牌上並無「台灣省」字樣、違規車輛車尾右方車燈下
    標示之「2.05」位置較偏中間，且違規車輛車尾有電子鎖裝
    置，均與其所有車輛不同，足見違規車輛並非其所有之車輛
    ，為此聲明異議，請求撤銷原處分。
三、按汽車駕駛人轉彎時，在轉彎或變換車道前，未使用方向燈
    者，處600 元以上1800元以下罰鍰，並記違規點數1 點，道
    路交通管理處罰條例第48條第1 項第1 款及第63條第1 項第
    1 款分別定有明文。惟按犯罪事實應依證據認定之，無證據
    不得認定犯罪事實；又不能證明被告犯罪或其行為不罰者，
    應諭知無罪之判決，刑事訴訟法第154 條第2 項、第301 條
    第1 項，分別定有明文。又認定不利於被告之事實，須依積
    極證據，苟積極證據不足為不利於被告事實之認定時，即應
    為有利於被告之認定，更不必有何有利之證據；且事實之認
    定，應憑證據，如未能發現相當證據，或證據不足以證明，
    自不能以推測或擬制之方法，以為裁判基礎；而認定犯罪事
    實所憑證據，雖不以直接證據為限，間接證據亦包括在內；
    然而無論直接或間接證據，其為訴訟上之證明，須於通常一
    般之人均不致有所懷疑，而得確信其為真實之程度者，始得
    據為有罪之認定，若其關於被告是否犯罪之證明未能達此程
    度，而有合理性懷疑之存在時，事實審法院復已就其心證上
    理由予以闡述，敘明其如何無從為有罪之確信，因而為無罪
    之判決，尚不得任意指為違法，最高法院分別著有30年上字
    第816 號、40年台上字第86號、76年台上字第49 86 號等判
    例可資參照。而依道路交通管理處罰條例第89條規定，法院
    受理有關交通事件，準用刑事訴訟法之規定，前開規定及判
    例意旨自得適用於本件聲明異議案件。
四、經查：
(一)異議人其所有車牌號碼0750-LW 號自用小客車，於99年6月3
    日22時許，經人駕駛行經臺南市○○路與福吉街口時，因「
    於一般道路轉彎未使用方向燈」之違規行為，遭臺南市警察
    局第二分局警員製單逕行舉發等情，固有臺南市警察局99年
    6 月4 日南市警交字第S00000000 號舉發違反道路交通管理
    事件通知單1紙在卷可稽。
(二)然經本院比對警員取締過程之錄影光碟所翻拍之照片與異議
    提出其所有車牌號碼0750-LW號自用小客車之照片相比對結
    果，異議人所有之車輛號牌上確實有「台灣省」字樣，而違
    規車輛號牌則無，另就兩車車尾右方車燈下標示之「2.05
    」位置觀察，違規車輛標示在右後車燈正下方，異議人所有
    車輛則較為偏左，亦屬有別，再者，異議人所有車輛後方並
    無如違規車輛車尾有電子鎖之裝置，此有照片三幀在卷（詳
    本院卷第5頁）可稽，且異議人所有0750-LW號自用小客車之
    號牌係屬地域性號牌（有台灣省字樣），該車自領牌日起，
    未有換發號牌紀錄等情，亦有交通部公路總局嘉義區監理所
    臺南監理站99年8月4日嘉監南字第0990018846號函附卷可考
    ，可見異議人所有0750-LW號自用小客車號牌上確有「台灣
    省」字樣，此與違規車輛號牌顯然有別，再考量目前社會上
    確實有變造車牌號碼或偽造車牌等情事存在之可能性，故該
    部違規汽車是否確為異議人所有之車牌號碼0750-LW號自用
    小客車，尚未達足以確認無疑之程度。
五、綜上所述，本件依調查所得之證據，尚不足以證明異議人所
    有之車牌號碼0750-LW 號自用小客車，其駕駛人於前揭時、
    地，確有於一般道路轉彎未使用方向燈之違規行為。此外，
    復查無其他積極證據足資證明異議人所有車輛有上開違規行
    為，揆諸前開說明，自不得為異議人不利之認定。移送機關
    未經詳查，遽依道路交通管理處罰條例第48條第1 項第1 款
    、第63條第1 項第1 款及道路交通管理事件統一裁罰基準表
    之規定，裁處異議人罰鍰900 元，並記違規點數1 點等處分
    ，即有未洽。異議人不服，聲明異議為有理由，應依法將原
    處分撤銷，並為異議人不罰之諭知。
六、據上論斷，應依道路交通管理處罰條例第87條第2 項、道路
    交通案件處理辦法第20條前段，裁定如主文。
中    華    民    國    99    年    12    月    31    日
                        交通法庭法  官  鄭燕璘
以上正本證明與原本無異。
如不服本裁定應於送達後5日內向本院提出抗告狀（應附繕本）
。
                                書記官  蔡明峰
中    華    民    國    99    年    12    月    31    日

司法院資訊處製作；財團法人民間司法改革基金會備份。
